【裁判字號】    97,交聲,16
【裁判日期】    970229
【裁判案由】    違反道路交通管理處罰條例聲明異議
【裁判全文】
臺灣新竹地方法院交通事件裁定          97年度交聲字第16號
移送機關  交通部公路總局新竹區監理所
異議人即
受處分人  乙○○
上列異議人因違反道路交通管理處罰條例案件，對於交通部公路
總局新竹區監理所民國96年12月6日竹監營字第裁50-V00000000
號裁決處分聲明異議，本院裁定如下：
    主  文
原處分撤銷。
乙○○不罰。
    理  由
一、原處分意旨略以：異議人即受處分人乙○○所有之車牌號碼
    MK2-679號重型機車，於民國96年10月24日下午3時4分許，
    行經屏東市○○街95巷口，因騎乘前揭機車之駕駛人未戴安
    全帽，經屏東縣警察局屏東分局海豐派出所警員甲○○鳴警
    笛並以指揮棒攔停，拒絕停車接受稽查而逃逸，經舉發警員
    甲○○記明車牌號碼核對無誤並查明機車所有人之姓名、住
    址等資料後，以異議人違反道路交通管理處罰條例第31條第
    6項、60條第1項規定逕行舉發，並填掣屏警交字第V0000000
    0號舉發違反道路交通管理事件通知單，異議人收受上開通
    知單後，於通知單所列應到案日期前到案，向原處分機關陳
    述不服舉發，經原處分機關轉舉發單位查覆，認製單舉發並
    無不當，乃於96年12月6日依道路交通管理處罰條例第31條
    第6項、第60條第1項、第63條第1項第1款（裁決書漏載第1
    款）規定裁處異議人罰鍰新臺幣（下同）3500元，並記違規
    點數1點。
二、聲明異議意旨略以：車牌號碼MK2-679號重型機車係伊唯一
    之交通工具，96年10月24日上午伊依循平日作息騎乘前揭機
    車自新竹縣竹北市○○○路555巷86號住處出發，前往新竹
    縣竹北市○○路240號中興社區發展協會第三工作室上班，
    至同日下午5時30分許始騎乘前揭機車返回住處，並未於裁
    決書所載違規時間騎乘前揭機車行經違規地點，亦未將前揭
    機車借予他人使用，原裁決處分顯有錯誤，爰依法聲明異議
    等語。
三、按法院受理有關交通事件，準用刑事訴訟法之規定；又犯罪
    事實應依證據認定之，無證據不得認定犯罪事實；再不能證
    明被告犯罪或其行為不罰者，應諭知無罪之判決，道路交通
    管理處罰條例第89條前段、刑事訴訟法第154條第2項、第30
    1條第1項分別定有明文。次按交通法庭認為聲明異議有理由
    者，應以裁定將原處分經聲明異議部分撤銷，並自為裁定，
    道路交通案件處理辦法第20條亦定有明文。再按認定不利於
    被告之事實，須依積極證據，苟積極證據不足為不利於被告
    事實之認定時，即應為有利於被告之認定，更不必有何有利
    之證據；且事實之認定，應憑證據，如未能發現相當證據，
    或證據不足以證明，自不能以推測或擬制之方法，以為裁判
    基礎；而認定犯罪事實所憑證據，雖不以直接證據為限，間
    接證據亦包括在內；然而無論直接或間接證據，其為訴訟上
    之證明，須於通常一般之人均不致有所懷疑，而得確信其為
    真實之程度者，始得據為有罪之認定，若其關於被告是否犯
    罪之證明未能達此程度，而有合理性懷疑之存在，致使無從
    形成有罪之確信，根據「罪證有疑，利於被告」之證據法則
    ，即不得遽為不利被告之認定，亦分別有最高法院30年上字
    第816號、40年臺上字第86號、76年臺上字第4986號等判例
    可資參照。
四、經查：
（一）異議人於96年10月24日上午，騎乘前揭機車至竹北中興社
      區發展協會上班一節，業據證人即異議人之同事呂慧芬於
      本院調查時具結證述：「（在何處上班？）我在六家中興
      社區裡面擔任安親班老師。」、「（每天上班時間？）我
      是早上9點半到6點。」、「（你跟異議人是在同一個地方
      上班嗎？）是的，他是做行政，我是安親班的老師。」、
      「（平時如何去上班？）騎摩托車。」、「（摩托車有固
      定停放的地方嗎？）有，停在六家國小的摩托車停車棚。
      」、「（96年10月24日是否有看到異議人的摩托車？）有
      ，我們都是停在停車棚。」、「（為什麼你有印象？）因
      為她上班騎摩托車，我上班也是騎摩托車，我們都是停在
      同一個車棚內。」、「（異議人幾點下班？）因為他是做
      行政，有時候他會提早在五點半下班，有時候跟我一起下
      班。」等語綦詳（見本院97年1月17日訊問筆錄），並有
      新竹縣竹北市中興社區發展協會96年12月15日出具之異議
      人上班證明書、中興社區發展協會97年1月31日（97）興
      字第0131號函暨其所附異議人於96年10月間之上下班簽到
      表各1份在卷可稽，觀諸卷附簽到表，96年10月24日為星
      期3之正常上班日，異議人並無請假紀錄，其上午8時30分
      許起至中午12時許止及下午1時30分許起至下午5時30分許
      止，分別均有簽到，是異議人於為警舉發之96年10月24日
      下午3時4分許，並無騎乘前揭機車行經屏東市○○街95巷
      口一節，應堪認定。從而，異議人辯稱，當日騎乘前揭機
      車至竹北中興社區發展協會上下班等語，尚非無據。
（二）證人即本件舉發警員甲○○固於本院調查時證稱：「（舉
      發經過為何？）96年10月24日14點到16點，當天我跟另一
      位同事林俊賢執行交通稽查，地點在屏東市○○街95巷口
      附近，當天共告發了五件未戴安全帽，一件闖紅燈，一件
      機車行駛汽車轉用道，還有六件的逕行舉發。當天我看到
      一部重機車從大仁技術學院方向往屏東市，經過95巷口時
      發現他未戴安全帽，當時是我鳴笛還有拿指揮棒攔車，該
      部重機車拒絕停車，加速逃逸。」、「（當時你攔停的時
      候，你跟他距離多遠？）因為海豐街是雙向車道，我距離
      機車騎士約三到五公尺。」、「那時候他行駛在內側嗎？
      ）他看到我的時候，有從機車道閃到快車道裡面。」、「
      （如何計下車牌？）該部車牌是我跟另一位同事林俊賢看
      到記下有互相核對，再抄在簿子上。」、「請你回想，那
      部機車有無任何特徵？是否有改裝、貼貼紙、後視鏡是否
      有拔掉？）當天告發很多件，但是沒有記下任何特徵。」
      、「（什麼顏色？）沒看到。」、「（什麼牌子？）我只
      有抄車牌。」、「（騎士的特徵為何？）我有記載在舉發
      通知上，就男性一名，外表應該是學生。」等語（見本院
      97年1月17日訊問筆錄），衡以一般常情，違規車輛於違
      規遭攔停時，若不欲停車受檢，勢必設法逃避攔檢而加速
      駛離，是員警得以紀錄違規機車車號之時間極其短暫，而
      證人於舉發當時既僅能確認騎士為男性1名，對於違規機
      車之顏色、廠牌、形式等重要之明顯特徵均無所印象，焉
      能對於面積甚小之車牌號碼清楚記憶，堪值存疑？本件復
      未以照相或錄影等科技方式採證，尚難排除警員於舉發時
      無誤認之可能，是證人之證詞，尚難作為對異議人不利之
      認定，復無其他積極證據足認異議人所有之前揭機車，確
      有於裁決書所載違規時間，行經違規地點而違規，揆諸上
      開法條規定及判例意旨，自應為有利於異議人之認定。從
      而，原處分機關逕依道路交通管理處罰條例第31條第6項
      、第60條第1項、第63條第1項第1款規定，裁處異議人罰
      鍰3500元，並記違規點數1點，尚有未洽，應認本件異議
      為有理由，爰依法將原處分撤銷，並改諭知異議人不罰。
五、據上論斷，應依道路交通案件處理辦法第20條，裁定如主文
    。
中    華    民    國    97    年    2     月    29    日
                     交通法庭   法  官  蔡欣怡
以上正本證明與原本無異。
如不服本裁定，應於裁定送達後5日內向本院提出抗告狀。
中    華    民    國    97    年    2     月    29    日
                                書記官  劉怡芳


司法院資訊處製作；財團法人民間司法改革基金會備份。
